---
output: github_document
---

```{r, include = FALSE}
knitr::opts_chunk$set(
  collapse = TRUE,
  comment = "#>"
)
```

# API-Regressao

Este repositório contém uma API com funções relacionadas à regressão linear e um banco de dados para ser usado nesse contexto. 

Além das variáveis `id` e `momento_registro`, que se referem, respectivamente, ao id da observação e ao dia e horário em que ela foi registrada, o conjunto de dados contém outras três colunas: uma correspondente à variável resposta `y` e duas referentes às covariáveis `x` e `grupo`. As variáveis `y` e `x` são variáveis numéricas contínuas e `grupo` é uma variável qualitativa categórica que assume, a princípio, três valores: `A`, `B` e `C`.

As rotas disponíveis na API estão descritas abaixo, acompanhadas de exemplos de como realizar uma requisição para cada uma delas.


## Rota para inserir um novo dado

Para inserir um novo dado é necessário acessar a rota `/insereDado`, clicar em "Try it out" e preencher os campos das variáveis `x`, `y` e `grupo` com os valores desejados, considerando que `x` e `y` devem ser um número e `grupo` deve ser uma letra. Após clicar em "Execute", a API deve retornar o banco de dados atualizado com a nova observação, assim como o seu id, a data e o horário em que a informação foi inserida.

Por exemplo, se os campos forem preenchidos tal que `x = 1`, `y = 2` e `grupo = A`, a API deve retornar algo semelhante a isso:

[{banco antigo},{"id": 31,"x": 1,"grupo": "A","y": 2,"momento_registro": "2024-10-18T17:47:06Z"}]

Só é possível inserir uma nova observação por vez. Além disso, um grupo que não existe previamente no conjunto de dados pode ser incluído caso seja de interesse. 

## Rota para excluir um dado

Para excluir um dado, é necessário acessar a rota `/excluiDado`, clicar em "Try it out" e preencher o campo com o id da linha que se deseja excluir. Este id é referente à identificação da observação, não necessariamente corresponde ao número da linha no qual o dado aparece no conjunto de dados. Após clicar em "Execute", a API retornará o banco de dados atualizado, sem a observação que foi excluída. Só é possível excluir uma observação por vez.

## Rota para calcular os parâmetros da regressão

Os parâmetros da regressão linear são calculados a partir do banco de dados já atualizado, caso um novo dado tenha sido inserido. Por isso é necessário apenas acessar a rota `/parametros`, clicar em "Try it out" e em seguida em "Execute". A API deve retornar uma lista no formato JSON com valores correspondentes aos parâmetros presentes na regressão.

Por exemplo, ao calcular os parâmetros do modelo de regressão ajustado com o banco de dados contido neste repositório, a API retornará o seguinte resultado:

[
  {
    "nome": "(Intercept)",
    "valor": -1.0332
  },
  {
    "nome": "x",
    "valor": 0.0793
  },
  {
    "nome": "grupoB",
    "valor": 1.5209
  },
  {
    "nome": "grupoC",
    "valor": 2.9136
  },
  {
    "nome": "grupoD",
    "valor": 3.7435
  },
  {
    "nome": "sigma",
    "valor": 2.2833
  }
]

## Rota para calcular a signficância dos coeficientes da regressão

Para calcular a signficância estatística dos coeficientes da regressão é necessário acessar a rota `/significancia`, clicar em "Try it out" e em seguida em "Execute". A API deve retornar, no formato JSON, o p-valor associado a cada parâmetro e se ele é ou não significativo. Por default o nível de significância utilizado é 0.05, mas outros níveis de significância podem ser usados alterando o campo `sig`. 

Por exemplo, ao calcular o p-valor associado aos coeficientes do modelo de regressão ajustado com o banco de dados contido neste repositório e verificar se eles são significativos a um nível de significância de `0.05`, a API deve retornar o seguinte resultado:

[
  {
    "nome": "(Intercept)",
    "pvalor": 0.2513,
    "significativo": "não"
  },
  {
    "nome": "x",
    "pvalor": 0.5867,
    "significativo": "não"
  },
  {
    "nome": "grupoB",
    "pvalor": 0.1514,
    "significativo": "não"
  },
  {
    "nome": "grupoC",
    "pvalor": 0.0115,
    "significativo": "sim"
  },
  {
    "nome": "grupoD",
    "pvalor": 0.0501,
    "significativo": "não"
  }
]

## Rota para calcular os resíduos da regressão

Para calcular os resíduos da regressão é necessário acessar a rota `/residuos`, clicar em "Try it out" e em seguida em "Execute". A API deve retornar o resultado no formato JSON.

Por exemplo, ao calcular os resíduos do modelo de regressão ajustado com o banco de dados contido neste repositório, a API retornará o seguinte resultado:

[
  0.0056,
  -6.7284,
  -3.4673,
  -0.6768,
  2.6924,
  0.8433,
  -0.5094,
  -1.599,
  3.2508,
  -2.219,
  -2.3413,
  -0.7619,
  0.8613,
  -2.1494,
  0.0144,
  1.0396,
  1.3905,
  3.8229,
  -0.1431,
  -0.4189,
  0.2171,
  1.5133,
  1.0335,
  0.6551,
  -1.2194,
  0.2856,
  2.1642,
  2.4442,
  -0.7103,
  0.7103
]

## Rota para calcular os valores preditos para as observações do banco de dados

Para calcular os valores preditos da para as observações do banco de dados é necessário acessar a rota `/preditos`, clicar em "Try it out" e em seguida em "Execute". A API deve retornar o resultado no formato JSON.

Por exemplo, ao calcular os valores preditos para o modelo de regressão ajustado com o banco de dados contido neste repositório, a API retornará o seguinte resultado:

[
  -0.1916,
  -0.8979,
  -0.7968,
  0.8943,
  -0.5851,
  -0.6628,
  2.5832,
  -0.9753,
  0.5592,
  0.5089,
  2.4496,
  2.1509,
  -0.552,
  0.4303,
  -0.8487,
  1.0029,
  -0.5918,
  -1.0307,
  1.9625,
  1.984,
  1.9956,
  1.8289,
  0.9633,
  0.9644,
  0.9926,
  0.5144,
  -0.9142,
  1.9558,
  2.7103,
  2.7897
]

## Rota para calcular a predição para novos valores

Para realizar uma ou mais predições para novos valores primeiramente é necessário definir (em uma outra sessão do RStudio, por exemplo) um banco de dados com essas novas observações, como a seguir:

```{r}
body = data.frame(x = c(3,4), grupo = c("A", "B"))
body
```

Veja que as colunas do banco de dados devem ser nomeadas com os mesmos nomes das covariáveis usadas para calcular o modelo de regressão, isto é, `x` e `grupo`. 

Após executar a API (e mantê-la aberta), basta executar o seguinte comando:

```{r, eval = FALSE}
library(httr2)
request("http://127.0.0.1:7593/predicao") |>
 req_method("GET") |>
 req_body_json(data=body, auto_unbox = TRUE) |>
 req_perform() |>
 resp_body_string()
```

O resultado deve ser um JSON com a(s) predição(ões) para os novos valores. Para o exemplo acima, a API deve retornar:

"[-0.7952,0.805]"

## Rota para obter um gráfico de dispersão com as retas de regressão ajustadas

Para gerar um gráfico de pontos com a reta de regressão ajustada para cada variável categórica presente no banco é necessário acessar a rota `/grafico`, clicar em "Try it out" e em "Execute". A API deve retornar um gráfico com os dados e as retas coloridas de acordo com os grupos aos quais pertencem, além da legenda das cores correspondentes a cada grupo.

Por exemplo, ao gerar o gráfico a partir do banco de dados contido neste respositório, a API retornará a seguinte imagem:

```{r, echo=FALSE, message=FALSE}
library(tidyverse)

ra = 256773
set.seed(ra)
b0 = runif(1, -2, 2)
b1 = runif(1, -2, 2)
bB = 2
bC = 3
n = 25
id = c(1:25)
x = rpois(n, lambda = 4) + runif(n, -3, 3)
grupo = sample(LETTERS[1:3], size = n, replace = TRUE)
y = rnorm(n, mean = b0 + b1*x + bB*(grupo=="B") + bC*(grupo=="C"), sd = 2)

df = data.frame(id = id, x = x, grupo = grupo, y = y,momento_registro = lubridate::now())

novas_observacoes = data.frame(id = c(26, 27, 28, 29, 30),
                                x = c(0.337, 1.5, 0.95, 0, 1),
                                grupo = c("B", "A", "C", "D", "D"),
                                y = c(0.8, 1.25, 4.4, 2, 3.5),
                                momento_registro = as.POSIXct(c("2024-10-21T15:39:08Z",
                                "2024-10-21T15:39:47Z", "2024-10-21T15:40:20Z", 
                                "2024-10-21T15:41:15Z", "2024-10-21T15:41:22Z"), tz = "UTC"))
df = rbind(df, novas_observacoes)

df %>%
    ggplot(aes(x=x, y=y, col=grupo))+
    geom_point()+
    geom_smooth(method = "lm", se=F)+
    labs(col = "Grupo")+
    theme_bw()
```

## Rota para obter gráficos de resíduos

Para obter os gráficos de resíduos é necessário acessar a rota `/graficosResiduos`, clicar em "Try it out" e em "Execute". A API deve retornar uma imagem com seis gráficos: 

- Valores predidos x Valores observados; 
- QQplot dos resíduos; 
- Valores preditos x Resíduos; 
- Histograma dos resíduos; 
- Número da observação x Resíduos; e 
- Boxplot dos resíduos. 

Por exemplo, ao gerar os gráficos de resíduos a partir do banco de dados contido neste respositório, a API retornará a seguinte imagem:

```{r, echo=FALSE, message=FALSE}
modelo = lm(y~x+grupo, data=df)
residuos = summary(modelo)$residuals
preditos = modelo$fitted.values
banco = data.frame(residuos, preditos)
df_combinado = cbind(banco, df)
graf1 = ggplot(data = df_combinado, aes(x = preditos, y = y)) +
    geom_point() +
    theme_bw() +
    labs(x = "Valores preditos", y = "Valores observados")
graf2 = ggplot(data = df_combinado, aes(sample = residuos)) +
    stat_qq(color = "black") +
    stat_qq_line(color = "blue") +
    theme_bw() +
    labs(x = "Quantis teóricos", y = "Quantis amostrais")
graf3 = ggplot(data = df_combinado, aes(x = preditos, y = residuos)) +
    geom_hline(yintercept = 0, color = "blue") +
    geom_point() +
    theme_bw() +
    labs(x = "Valores preditos", y = "Resíduos")
graf4 = ggplot(data = df_combinado, aes(x = residuos)) +
    geom_histogram(aes(y = after_stat(density)), binwidth = 1, fill = "gray", color = "black") +
    geom_density(color = "blue", linewidth = 1) +
    theme_bw() +
    labs(y = "Densidade", x = "Resíduos")
graf5 = ggplot(data = df_combinado, aes(x = seq_along(y), y = residuos)) +
    geom_hline(yintercept = 0, color = "blue") +
    geom_point() +
    theme_bw() +
    labs(x = "Índice da observação", y = "Resíduos")
graf6 = ggplot(data = df_combinado, aes(y = residuos)) +
    geom_boxplot(fill = "gray", color = "black") +
    theme_minimal() +
    labs(y = "Resíduos") +
    theme(axis.text.x = element_blank())
graficos = ggpubr::ggarrange(graf1, graf2, graf3, graf4, graf5, graf6,
                               ncol = 2, nrow = 3)
print(graficos)
```

